臺灣彰化地方法院刑事判決　　　　　　 95年度交易字第258號
公　訴　人　臺灣彰化地方法院檢察署檢察官
被　　　告　乙○○
上列被告因過失傷害案件，經檢察官提起公訴（95年度偵字第67
61號），本院依簡式審判程序判決如下：
    主  文
乙○○因過失傷害人，處拘役肆拾日，如易科罰金，以銀元佰
元即新臺幣玖佰元折算壹日。
  犯罪事實及理由
一、本件犯罪事實均與檢察官起訴書之記載相同，茲引用之（如
    附件）。
二、本件證據除補充被告於本院審理時之自白外，其餘亦均與檢
    察官起訴書之記載相同，茲引用之（如上附件）。
三、比較新舊法：
    被告行為後，刑法於94年2 月2 日修正公布，並於95年7 月
    1 日施行，關於本案應適用之新、舊法，茲論述如下：
    (一)刑法第2 條第1 項規定，係規範行為後法律變更所生新
        舊法律比較適用之準據法，於95年7 月1 日刑法施行後
        ，應適用刑法第2 條第1 項之規定，為「從舊從輕」之
        比較（最高法院95年5 月23日第8 次刑事庭會議決議第
        1 點第1 項參照）。
    (二)依刑法第2 條第1 項規定為新舊刑法比較時，應就罪刑
        有關之共犯、未遂犯、連續犯、想像競合犯、牽連犯以
        及累犯加重、自首減輕、暨其他法定加減原因、與加減
        例等一切情形，綜其全部之結果，而為比較，再適用有
        利於行為人之法律處斷，而不得一部割裂分別適用不同
        之新舊法（最高法院24年上字第4634號判例意旨、95年
        第8 次刑事庭會議決議參照）。
    (三)依上原則，經比較新、舊法如附表後，以被告行為時之
        舊法較有利於被告，依刑法第2 條第1 項前段規定，本
        案自應一體適用被告行為時之法律即修正前刑法第62條
        前段、第33條第5 款、罰金罰鍰提高標準條例第1 條前
        段、現行法規所定貨幣單位折算新臺幣標準第2 條之規
        定。
    (四)易科罰金之折算標準，新法施行後，應依新法第2 條第
        項之規定，適用最有利於行為人之法律（最高法院95年
        5 月23日第8 次刑事庭會議決議第3 點第2 項參照）。
        本案就易罰金部分，經比較如附表編號3 後，以被告行
        為時之舊法較有利於被告，依上說明，易科罰金部分應
        適用被告行為時之法律即修正前刑法第41條第1 項前段
        、修正前罰金罰鍰提高標準條例第2 條之規定。
    (五)至於刑法第55條關於想像競合犯之規定，新舊法之規定
        相同，僅於修正後新法增列第55條但書規定「但不得科
        以較輕罪名所定最輕本刑以下之刑。」。茲該但書規定
        係科刑之限制，為法理之明文化，非屬法律之變更，無
        比較適用之問題，應逕適用裁判時法（最高法院95年第
        21次刑事庭會議決議可考），附此敘明。
四、量刑理由：
    被告並無前科紀錄，有臺灣高等法院被告前案紀錄表可證，
    素行良好。今因過失造成被害人受傷，審度被告之過失程度
    ，被害人甲○○○與有過失之情節，被害人二人之傷勢，且
    被告事後自首，節省司法調查資源，及被告雖曾與被害人洽
    談和解，然最終並未能達成和解，取得被害人之諒解（此亦
    據告訴人甲○○○陳明在卷）等情，暨被告犯罪之方法、手
    段、所生危害，暨犯後到庭坦承犯行、態度尚稱良好等一切
    情狀，量處如主文所示之刑，並依修正前刑法第41條第1 項
    前段規定諭知易科罰金之折算標準。
五、應適用之法條：
    (一)刑事訴訟法第273 條之1 第1 項，第299 條第1 項前段
        、第310 條之2 、第454 條第2 項。
    (二)刑法第2 條第1 項前段、第284 條第1 項前段、第55條
        、（修正前）第62條前段、（修正前）第41條第1 項前
        段。
    (三)罰金罰鍰提高標準條例第1條前段、（修正前）第2條。
六、(一)按本判決係依刑事訴訟法第310條之2、第454條第2項製
        作，依法僅需記載當事人欄、主文、犯罪事實、證據名
        稱、應適用之法條及得於10日內上訴之旨，並得以簡略
        方式為之；如認定之犯罪事實、證據及應適用之法條，
        與檢察官聲請簡易判決處刑書或起訴書之記載相同者，
        得引用之。
    (二)又上揭所指應記載之「犯罪事實」，揆諸同法第308條
        後段原關於有罪之判決書應記載「事實」之規定，已修
        正為應記載「犯罪事實」，核其修正之立法理由，即指
        明「犯罪事實」，係指符合犯罪構成要件之具體社會事
        實。是以構成犯罪事實以外之其他適用法律事實，例如
        刑罰加重（含累犯在內)或減輕事由等，自可無須在「
        犯罪事實」欄中記載（法院辦理刑事訴訟案件應行注意
        事項第14 4點參照），惟仍應於主文中予以表明，並於
        應適用之法條欄予以引用。
七、如不服本件判決，得自收受送達之日起10日內，向本院提起
    上訴。
本案經檢察官高如應到庭執行職務。
中　　華　　民　　國　　96　　年　　1 　　月　　24　　日
                  刑事第四庭    法　官　周淡怡
以上正本證明與原本無異。
如不服本判決，應於判決送達後10日內向本院提出上訴狀 (須附
繕本)。
告訴人或被害人對於判決如有不服具備理由請求檢察官上訴者，
其上訴期間之計算係以檢察官收受判決正本之日期為準。
中　　華　　民　　國　　96　　年　　1 　　月　　24　　日
                                書記官  陳錫威
附表：
┌──┬────┬────────────────────────────┐
│編號│項   目 │比較、說明                                              │
├──┼────┼────────────────────────────┤
│ 1  │刑法第28│刑法施行法第1條之1增訂施行前，依罰金罰鍰提高標準條例第1 │
│    │4 條第1 │條前段、現行法規所定貨幣單位折算新臺幣標準第2條規定，本 │
│    │項前段過│案刑法第284 條第1 項前段過失傷害罪關於「處五百元以下罰金│
│    │失傷害罪│」之罰金刑部分，應提高折算為得科銀元5 千元即新臺幣1 萬5 │
│    │之罰金刑│千元以下罰金。刑法施行法修正增訂第1 條之1 規定：「中華民│
│    │        │國九十四年一月七日刑法修正施行後，刑法分則編所定罰金之貨│
│    │        │幣單位為新臺幣。九十四年一月七日刑法修正時，刑法分則編未│
│    │        │修正之條文定有罰金者，自九十四年一月七日刑法修正施行後，│
│    │        │就其所定數額提高為三十倍。但七十二年六月二十六日至九十四│
│    │        │年一月七日新增或修正之條文，就其所定數額提高為三倍。」，│
│    │        │依上開增訂條文提高並改為新臺幣後，本案刑法第284 條第1 項│
│    │        │前段過失傷害罪關於處「五百元以下罰金」之罰金刑部分，亦同│
│    │        │為得科新臺幣1 萬5 千元以下罰金，經比較新、舊法後，得科罰│
│    │        │金之最高度刑並無不同。但關於罰金之最低度刑部分，因刑法第│
│    │        │33 條 第5 款關於罰金最低度刑之規定，由「罰金：一元以上」│
│    │        │修正為「罰金：新臺幣一千元以上，以百元計算之」，故應依刑│
│    │        │法第2 條第1 項規定，適用最有利於行為人之法律（最高法院95│
│    │        │年第8 次刑事庭會議決議參照）。準此，本案刑法第284 條第1 │
│    │        │項前段過失傷害罪關於處「五百元以下罰金」之罰金最低度刑部│
│    │        │分，經比較新、舊法結果，應以被告行為時之法律即修正前第33│
│    │        │條第5 款規定，最有利於被告。                            │
├──┼────┼────────────────────────────┤
│ 2  │自首    │修正前刑法第62條係規定「對於未發覺之罪自首而受裁判者，減│
│    │        │輕其刑。但有特別規定者，依其規定。」，修正後刑法第62條則│
│    │        │規定「對於未發覺之罪自首而受裁判者，得減輕其刑。但有特別│
│    │        │規定者，依其規定。」，將原先「應減輕其刑」之規定修正為「│
│    │        │得減輕其刑」，屬科刑規範事項之變更，已影響行為人刑罰法律│
│    │        │效果，自屬法律有變更，依刑法第2條第1項規定，比較新、舊法│
│    │        │結果，應適用最有利於行為人之法律（最高法院95年第8次刑事 │
│    │        │庭會議決議第六點第 (三)項 第1 款參照）。則經比較新、舊法│
│    │        │結果，應以被告行為時之法律即修正前第62條前段規定，最有利│
│    │        │於被告。                                                │
├──┴────┴────────────────────────────┤
│經綜合比較新、舊法之結果，以被告行為時之舊法較有利於被告，依刑法第2條第1│
│項前段規定，本案自應一體適用被告行為時之法律即修正前刑法第33條第5 款、第│
│62條前段、罰金罰鍰提高標準條例第1 條前段、現行法規所定貨幣單位折算新臺幣│
│標準第2條之規定。                                                       │
├──┬────┬────────────────────────────┤
│ 3  │易科罰金│被告行為後，刑法第41條第1項前段關於易科罰金折算標準之規 │
│    │        │定，業於94年2月2日修正公布，並於95年7月1日施行，由「犯最│
│    │        │重本刑為五年以下有期徒刑以下之刑之罪，而受六個月以下有期│
│    │        │徒刑或拘役之宣告，因身體、教育、職業、家庭之關係或其他正│
│    │        │當事由，執行顯有困難者，得以一元以上三元以下折算一日，易│
│    │        │科罰金。」修正為「犯最重本刑為五年以下有期徒刑以下之刑之│
│    │        │罪，而受六個月以下有期徒刑或拘役之宣告者，得以新臺幣一千│
│    │        │元、二千元或三千元折算一日，易科罰金。」應依刑法第2條第 │
│    │        │1項規定，適用最有利於行為人之法律（最高法院95年第8次刑事│
│    │        │庭會議決議第3點第2項參照）。而修正前刑法第41條第1項前段 │
│    │        │之易科罰金折算標準，依修正刪除前之罰金罰鍰提高標準條例第│
│    │        │2條規定，應就其原定數額提高為100倍折算1日，並依現行法規 │
│    │        │所定貨幣單位折算新臺幣條例第2條規定，以新臺幣元3倍折算之│
│    │        │，亦即修正前刑法第41條第1項前段之易科罰金折算標準，應以 │
│    │        │ 銀元300元即新臺幣900元折算為1日，經比較新、舊法結果，應│
│    │        │以被告行為時之法律舊法較有利於被告，依刑法第2條第1項前段│
│    │        │規定，是本案自應適用被告行為時之法律即修正前刑法第41條第│
│    │        │1項前段、修正前罰金罰鍰提高標準條例第2條規定，併諭知易科│
│    │        │罰金之折算標準。                                        │
└──┴────┴────────────────────────────┘
附錄論罪科刑法條全文
中華民國刑法第284條
（過失傷害罪）
因過失傷害人者，處 6 月以下有期徒刑、拘役或 5 百元以下罰
金，致重傷者，處1 年以下有期徒刑、拘役或5 百元以下罰金。
從事業務之人，因業務上之過失傷害人者，處 1 年以下有期徒刑
、拘役或1 千元以下罰金，致重傷者，處 3 年以下有期徒刑、
拘役或2 千元以下罰金。
